臺灣苗栗地方法院刑事判決　　　　　　　 96年度訴字第363號
公　訴　人　臺灣苗栗地方法院檢察署檢察官
被　　　告　甲○○
上列被告因違反組織犯罪防制條例等案件，經檢察官聲請簡易判
決處刑（96年度撤緩偵字第88號），本院苗栗簡易庭認為不宜以
簡易判決處刑，改依通常程序審理，被告於本院準備程序中就被
訴事實為有罪之陳述，經本院告知簡式審判程序意旨，並聽取公
訴人及被告之意見後，合議裁定改行簡式審判程序審理，本院判
決如下：
    主    文
甲○○參與犯罪組織，處有期徒刑拾月。並於刑之執行完畢或赦
免後，令入勞動場所強制工作參年。扣案如附表所示之物，均沒
收。
　　犯罪事實及理由
一、犯罪事實：
    本件犯罪事實，除於：
（一）犯罪事實欄一第2 行「第3308號提起公訴」等文字之後，
      補充記載「，呂志勇經本院以93年度重訴字第13號判處有
      期徒刑6 年」等文字。
（二）犯罪事實欄一第13至14行「賴誌星（業以上述案件提起公
      訴」等文字之後，補充記載「，經本院以93年度重訴字第
      13號判處有期徒刑1年」等文字。
（三）犯罪事實欄一倒數第4 行「而共同以強暴脅迫使人行無義
      務之事」等文字之後，補充「，並以其他非法方法剝奪乙
      ○○之行動自由」等文字。
（四）犯罪事實欄一倒數第2 行「，在大勇堂等處搜索並拘提甲
      ○○、呂志勇等人後，」等文字之後，補充「及扣得如附
      表所示之供其組織犯罪用之物品」等文字外，其餘均引用
      檢察官聲請簡易判決處刑書之記載（如附件）。
二、證據名稱：
    除增加被告於本院之自白及臺灣高等法院被告前案紀錄表外
    ，餘均引用檢察官聲請簡易判決處刑書證據並所犯法條欄標
    題一之記載（亦如附件）。
三、論罪科刑：
    核被告甲○○所為，係犯組織犯罪防制條例第3 條第1 項後
    段之參與犯罪組織罪、刑法第302 條第1 項剝奪他人行動自
    由罪、第304 條第1 項強制罪。被告甲○○所犯上開強制、
    剝奪他人行動自由等罪，與本件共同被告楊棋文、賴誌星或
    其他組織成員有犯意聯絡及行為分擔，為共同正犯，且係為
    實現該犯罪組織目的相關之犯罪行為，與參與犯罪組織之犯
    行間，各有方法、目的之牽連關係，應依修正前刑法第55條
    牽連犯之規定，從一重之參與犯罪組織罪處斷【查被告甲○
    ○為上述參與犯罪組織、強制及剝奪他人行動自由等行為後
    ，94年2 月2 日修正公布之刑法，自95年7 月1 日施行，修
    正後之刑法刪除第55條關於牽連犯之規定。本件被告甲○○
    所為前述參與犯罪組織等犯行，具有方法與目的之牽連關係
    ，依修正前即行為時之規定，應從一重之參與犯罪組織罪處
    斷；依修正後之刑法既已刪除牽連犯之規定，則所犯上述各
    罪應依數罪併罰之規定分論併罰。比較新舊法之規定，修正
    後之規定並非較有利於被告甲○○，依刑法第2 條第1 項之
    規定，應適用行為時之法律，即適用修正前刑法第55條牽連
    犯之規定，從一重之參與犯罪組織罪處斷】，並應依組織犯
    罪防制條例第5 條之規定，加重其刑。另被告甲○○於偵查
    中自白確有犯組織犯罪防制條例之罪，應依該條例第8 條第
    1 項之規定減輕其刑，並應先加後減之。爰審酌被告甲○○
    參與「竹聯幫大勇堂」犯罪組織，為虎作倀，助長暴戾之氣
    ；惟被告甲○○於偵查中自白，對犯罪組織之架構及犯罪行
    為供述甚詳，有助釐清案情，復衡酌檢察官請求從輕量刑等
    一切情狀，量處如主文所示之刑。另被告甲○○參與犯罪組
    織部分，併依組織犯罪防制條例第3 條第3 項，諭知於刑之
    執行完畢或赦免後，令入勞動場所，強制工作3 年。扣案如
    附表所示之物為供組織犯罪所用之物，且為被告或共犯所有
    之物，依共犯責任共同之理論，均應依刑法第38條第1 項第
    2 款之規定，並予宣告沒收。又組織犯罪防制條例第7 條第
    2 項係規定：「犯第3 條之罪者，對於參加組織後取得之財
    產，未能證明合法來源者，除應發還被害人者外，應予追繳
    、沒收。如全部或一部不能沒收者，追徵其價額。」此乃關
    於沒收之特別規定，並於全部或一部不能「沒收」時，追徵
    其價額。其立法方式，與貪污治罪條例第10條第1 項、第2
    項所規定：「犯第4 條至第6 條之罪者，其所得財物，應予
    追繳，並依其情節分別沒收或發還被害人（第1 項）。前項
    財物之全部或一部無法追繳時，應追徵其價額，或以其財產
    抵償之（第2 項）。」已明示所得財物，應予追繳，並依其
    情節分別「沒收」或「發還被害人」者不同。從而組織犯罪
    防制條例第7 條第2 項所謂「除應發還被害人者外，應予追
    繳、沒收」，此乃對於追繳、沒收之限制，亦即有被害人者
    ，不能諭知沒收，並非謂應於主文諭知「發還被害人」（最
    高法院94年度台上字第6745號判決參照），故被害人交付與
    被告或共犯之款項或票據，本應發還被害人，不應併予宣告
    沒收，亦不另於主文宣告發還，附此敘明。
四、應適用之法條：
（一）刑事訴訟法第452 條、第273 條之1 第1 項、第299 條第
      1 項前段、第310 條之2 、第454 條第2 項。
（二）組織犯罪防制條例第3 條第1 項後段、第5 條、第3 條第
      3 項前段、第8 條第1 項後段。
（二）刑法第11條、第2 條第1 項前段、第28條、第302 條第1
      項、第304 條第1 項、修正前刑法第55條後段、刑法第38
      條第1 項第2 款，罰金罰鍰提高標準條例第1 條，判決如
      主文。
本案經檢察官魏宏安到庭執行職務。
中　　華　　民　　國　　96　　年　　7 　　月　　13　　日
                  刑事第三庭    法　官  呂曾達
以上正本證明與原本無異。
如不服本判決，應於判決送達後10日內向本院提出上訴狀（應抄
附繕本）。告訴人或被害人如對於本判決不服者，應具備理由請
求檢察官上訴，其上訴期間之計算係以檢察官收受判決正本之日
期為準。
                                書記官  許千士
中　　華　　民　　國　　96　　年　　7 　　月　　13　　日
附錄本判決論罪之法條：
組織犯罪防制條例第3 條第1 項後段、刑法第302 條第1 項、第
304條第1項。
組織犯罪防制條例第3條（犯罪處罰）
發起、主持、操縱或指揮犯罪組織者，處 3 年以上 10 年以下有
期徒刑，得併科新台幣1 億元以下罰金；參與者，處6 月以上
 5年以下有期徒刑，得併科新台幣1 千萬元以下罰金。
犯前項之罪，受刑之執行完畢或赦免後，再犯該項之罪，其發起
、主持、操縱或指揮者，處5 年以上有期徒刑，得併科台幣2億
元以下罰金；參與者，處1 年以上7 年以下有期徒刑，得併科新
台幣2 千萬元以下罰金。
犯第 1 項之罪者，應於刑之執行完畢或赦免後，令入勞動場所，
強制工作，其期間為 3 年；犯前項之罪者，其期間為 5 年。
前項強制工作，於刑之執行完畢或赦免後，檢察官認為無執行之
必要者，得檢具事證聲請法院免其執行。
第 3 項強制工作執行已滿 1 年 6 個月，而執行機關認為無繼續
執行之必要者，得檢具事證，報請檢察官聲請法院免予繼續執行
。
中華民國刑法第302條（剝奪他人行動自由罪）
私行拘禁或以其他非法方法，剝奪人之行動自由者，處 5 年以下
有期徒刑、拘役或 3 百元以下罰金。
因而致人於死者，處無期徒刑或 7 年以上有期徒刑，致重傷者，
處 3 年以上 10 年以下有期徒刑。
第 1 項之未遂犯罰之。
中華民國刑法第304 條（強制罪）
以強暴、脅迫使人行無義務之事或妨害人行使權利者，處3 年以
下有期徒刑、拘役或3 百元以下罰金。
前項之未遂犯罰之。
附表：
 編號   品名　　　　　　　 單位　　數量
　 1    武士刀　　　　　　 把　　　1
　 2    鞭炮　　　　　　　 箱　　　4
　 3    角鐵棍棒　　　　　 支　　　28
 　4    面具　             個　　　5
　 5    旗桿（幫旗）　　　 支　　　2
　 6    大勇企業橫布條　　 條　　　1
　 7    大勇企業黑色堂服　 件　　　12
　 8    Polo杉
　     （印有勇字、黑色）  件　　　5
　 9    大勇企業白色外套　 件　　　7
　10    刀械　　　　　     支　　　1
　11    排炮　　　　　     箱　　　1
　12    大勇企業員工資料　 包　　　1
　13    角鐵　　　　　     支　　　9
　14    木棍　　　　　     支　　　2
　15    武士刀　　　　     把　　　1
　16    開山刀　　　　     支　　　1
　17    角鐵　　　         支　　　1
　18    斧形角鐵　　　     支　　　1
　19    鐵鎚         　　　支　　　1
　20    阿摩尼亞　　　     瓶　　　7
　21    冥紙及噴漆　　     袋　　　1
　22    防彈背心　　　     件　　　2
　23    斧形角鐵　　　     支　　　2
　24    毅勇員工資料　     張　　　3
